【裁判字號】    97,聲再,118
【裁判日期】    970818
【裁判案由】    聲請再審
【裁判全文】
臺灣高等法院臺中分院刑事裁定         97年度聲再字第118號
再審聲請人
即受判決人  甲○○
上列聲請人因詐欺案件，對於本院97年度上易字第851號確定判
決（第一審：臺灣臺中地方法院96年度易字第5492號判決，起訴
案號：臺灣臺中地方法院檢察署96年度偵字第20434號），聲請
再審，本院裁定如下：
    主  文
再審之聲請駁回。
    理  由
一、再審聲請人即受判決人（下稱聲請人）甲○○聲請再審意旨
    略以：原判決有下列重要證據漏未審酌，足生影響原判決，
    即關於真正犯人所使用之犯罪IP位址，一審判決既以「嗣
    該真實姓名年籍不詳之詐騙集團成員於取得甲○○之上開存
    款帳戶之存摺、提款卡及密碼後，即基於意圖為自己不法所
    有之犯意，於96年3月10日，以網路聊天之方式對林茂源施
    用詐術」，該判決既載明以網路聊天之方式為之，則檢警雙
    方於偵察本案時是否有對該姓名年籍不詳之犯罪集團成員所
    使用之犯罪IP位址以詳查，是否與聲請人有相當之關係，足
    見本件聲請人為本案犯罪之幫助犯，此項爭議請鈞院予以再
    度詳查。關於本案關鍵之姓名年籍不詳之犯罪集團成員，
    該判決既稱以「嗣該真實姓名年籍不詳之詐騙集團成員」，
    因此，該真實姓名年籍不詳之詐騙集團成員為本件犯罪之正
    犯，然原審及檢警等未實際逮捕審判本件犯罪之正犯前即草
    率將本案之幫助犯予以判決，似有草菅人命之虞，故本疑慮
    之處，尚請鈞院予以再度詳查。聲請人於96 年3月13日發
    覺其所有之上開金融卡、存摺及金錢均遺失，向相關銀行進
    行掛失止付取得該銀行之掛失證明及未登帳銀行清單後，即
    向雲林虎尾派出所報案，並靜待司法調查。然而檢警等遲遲
    未對銀行監視器部分等重要相關事證部分予以調查，延至第
    3次審理時方對相關事證予以調查，然此時確已逾銀行錄影
    保存期限，而檢方對此項可證明聲請人並非本案之幫助犯之
    重要證據部分，於無法取得銀行提款錄影之相關重要證據後
    ，卻以輕描淡寫之態度與以淡化處理，而院方亦未對此重要
    證據為何遺失加以追查，致關於本案重要證據漏未審酌，嚴
    重影響本案判決。關於證據認定部分：歷審法院於未調查
    上開重要相關證據下，竟以詐騙集團成員之幫助犯對聲請人
    處以6個月之徒刑，而相關對聲請人有利之事證因時間延滯
    造成證據消失對聲請人造成無法彌補之傷害。聲請人主觀
    上並無幫助之意圖，雖客觀上有幫助他人實施犯罪之行為，
    然而犯罪之成立需主、客觀要件均有才能成立，故歷審法院
    以幫助犯對聲請人處以徒刑，聲請人實有冤屈之處。綜上，
    原判決於本件有足生影響於判決結果之重要證據漏未審酌之
    處，爰依刑事訴訟法之規定聲請再審等語。
二、按不得上訴於第三審法院之案件，除依刑事訴訟法第420條
    規定外，其經第二審確定之有罪判決，如就足生影響於判決
    之重要證據漏未審酌者，亦得為受判決人之利益，聲請再審
    ，刑事訴訟法第421條定有明文。惟所謂「重要證據」，係
    指該證據就本身形式上觀察，固不以絕對不須經過調查程序
    為條件，但必須顯然可認為足以動搖原有罪確定判決，而為
    受判決人應受無罪、或免訴、或輕於原審所認定之罪名方可
    ，如不足以推翻原審所認定罪刑之證據，即非足生影響於原
    判決之重要證據。另刑事訴訟法第421條所規定因重要證據
    漏未審酌而聲請再審者，指該證據於案情有重要關係且未經
    審酌者而言，如證據業經法院本其自由心證予以取捨及判斷
    ，僅係對此持相異評價，即不能以此為由聲請再審。是如當
    事人所提出之證據，不足以影響判決結果，或第二審法院依
    調查之結果，本於論理法則、經驗法則，取捨證據後，認定
    事實者，則不包括之（最高法院89年度臺抗字第30號裁定意
    旨參照）。
三、經查：
  (一)再審聲請人所指上揭事由，均係原判決確定前已發現而提出
    之證據，此經本院調閱本院97年度上易字第851號卷宗查核
    無誤，並經原確定判決於理由內敘明其證據取捨、認定事實
    之理由；又該確定判決認定用以向被害人林茂源詐騙之帳戶
    ，確以聲請人甲○○名義申設，此有該帳戶交易明細、臺北
    縣政府警察局樹林分局受理詐騙帳戶通報警示簡便格式表、
    內政部警政署反詐騙案件紀錄表、甲○○所開設第一商業銀
    行虎尾分行帳號00000000000000號帳戶之開戶基本資料及交
    易明細、第一銀行匯款單影本2張、中華民國國武術總會函
    文、通聯調閱查詢單1份、京城商業銀行虎尾分行96年11月
    23日函文、97年2月29日97京城虎分字第56號回函等附於本
    院97年度上易字第851號卷宗可稽；原審復向京城銀行虎尾
    分行函查結果，該銀行於97年2月29日函覆略稱：96.3.5.錄
    影畫面已逾保存期限，無法提供等語；乃綜據全案證據調查
    結果，認定聲請人罪證明確，犯有修正前刑法第30條第1項
    前段及刑法第339條第1項之幫助詐欺取財罪。雖再審聲請意
    旨指摘法院未對銀行監視器部分等重要相關事證部分未予以
    調查，延至第3次審理時方對相關事證予以調查云云。惟原
    審及本院就此部分證據已詳加調查，本於自由心證予以取捨
    及判斷，認銀行監視器畫面與本案犯罪成立與否並無關聯，
    聲請人自無從據以聲請再審。至本件是否調查「該姓名年籍
    不詳之犯罪集團成員所使用之犯罪IP位址」，對原判決結果
    並不生影響。
  (二)綜合上述，再審聲請人所指上開證據，均經原確定判決詳細
    說明取捨理由，並非漏未審酌，又聲請人所指其他事由，又
    不能就其本身形式上觀察，顯然可認為足以動搖原確定判決
    ，揆諸上開說明，本件聲請人所為再審之聲請，均不符合刑
    事訴訟法第421條之規定。其所為再審之聲請，自屬無據，
    其聲請再審為無理由，應予駁回。
四、據上論斷，應依刑事訴訟法第434條第1項，裁定如主文。
中    華    民    國    97    年    8     月    18    日
            刑事第七庭    審判長法  官  林  榮  龍
                                法  官  張  惠  立
                                法  官  鄭  永  玉
上列正本證明與原本無異。
不得抗告。
                                書記官    瑞  芳
中    華    民    國    97    年    8     月    18    日


司法院資訊處製作；財團法人民間司法改革基金會備份。
